【裁判字號】    95,台上,5516
【裁判日期】    951005
【裁判案由】    違反槍砲彈藥刀械管制條例等罪
【裁判全文】
最高法院刑事判決            九十五年度台上字第五五一六號
上  訴  人  甲○○
            乙○○
            丙○○
上列上訴人等因違反槍砲彈藥刀械管制條例等罪案件，不服台灣
高等法院高雄分院中華民國九十二年七月十五日第二審判決（九
十二年度上訴字第七四一號，起訴案號：台灣高雄地方法院檢察
署八十九年度偵字第八一八四號、第一０七０九號、第一九０八
六號、第二０七二九號、第二二九九八號）提起上訴，本院判決
如下：
    主  文
原判決關於甲○○、乙○○、丙○○部分均撤銷，發回台灣高等
法院高雄分院。
    理  由
本件原判決撤銷第一審關於上訴人乙○○、丙○○部分之科刑判
決，改判適用民國九十四年二月二日修正，自九十五年七月一日
施行前之刑法第四十二條規定，論處乙○○未經許可，持有手槍
罪刑（處有期徒刑一年，併科罰金新台幣五萬元）；丙○○未經
許可，轉讓手槍罪刑（處有期徒刑五年二月，併科罰金新台幣十
萬元）；另維持第一審論處上訴人甲○○未經許可，持有手槍罪
刑（處有期徒刑六年，併科罰金二十萬元），又共同意圖他人受
刑事處分，而偽造證據罪刑（處有期徒刑三月），駁回甲○○在
第二審之上訴；固非無見。
惟查：一、審理事實之法院，對與待證事實有重要關係，客觀上
有調查之必要性，為認定事實與適用法律基礎之證據，均應依法
詳加調查，倘未予調查，或雖已加調查，而其內容尚欠明瞭者，
亦與未經調查之情形無異，遽行判決，均屬依法應於審判期日調
查之證據未予調查之違法。原判決事實欄一、認定乙○○提出經
扣案之美國SMITH&WESSON廠製SW9F型口徑9MM 制式半自動手槍壹
支及其內口徑9MM 制式半自動手槍子彈十三顆（經鑑驗餘十顆）
，原係甲○○持有而於案發當日在高雄市苓雅區○○○路三六一
號「金蒂大舞廳」二樓Ｋ７包廂內，持以射傷林振發左小腿（傷
害部分未據告訴）之槍、彈等情，於理由內無非係以林振發之指
訴及乙○○之供證，及證人即甲○○之女友於第一審供稱：「林
振發再度進入包廂內，手上並未拿任何東西」等語，為其主要論
據。然依卷內資料，甲○○始終辯稱：「與林振發發生衝突後，
林振發離開包廂，再度與乙○○進來時，林振發拿出手槍，當時
拉扯之中，乙○○搶到槍後走火才射中林振發，案發後，我未到
案，所以林振發與乙○○為推卸責任，始說係我射傷林振發」等
語；而證人蔡偉民於偵查中結證：「我當時看到林振發有拿槍出
來發射，當時人很多，我被推倒，當我起來時，那時槍已在乙○
○的手上了」等語（八十九年度偵字第八一八四號卷第一一七頁
反面），又甲○○與林振發互指對方持上開扣案手槍射擊，雙方
各執一詞，而依原判決之認定，上開槍枝係經乙○○攜出「金蒂
大舞廳」，並將之藏放於高雄市○鎮區○○街六六巷十八處花圃
中，嗣經其帶警員取出扣案手槍一支、子彈十三發等情，另林振
發、乙○○於偵查中均稱：「甲○○開二槍，一槍擊中林振發左
小腿，一槍打到天花板」等語（同上卷第二一頁反面），倘屬非
虛，則上開扣案手槍之彈匣容量，是否可裝填十三發以上之子彈
？又甲○○於原審審理中具狀辯稱：「依被害人林振發左小腿槍
傷，子彈由右前內側向左後外側貫穿，左後外側傷口較右前內側
傷口高，呈三十度角，業經本院（指原審治安法庭，下同）勘驗
無訛，並經證人即醫師巫宗源於本院證述明確，並有被害人林振
發病歷表附卷可稽；而被害人林振發於本院證稱：槍擊時伊站在
包廂門旁與電視間，甲○○站在沙發上距離伊約二公尺開槍，並
有被害人林振發繪製現場簡圖可按，則被移送人站在沙發上，開
槍時位置較高，則被害人林振發左小腿槍傷，子彈入口右前內側
應高於出口左後外側，然被害人林振發左小腿槍傷右前內側傷口
較左後外側傷口低，是被害人所指訴，非無疑義」，並有原審法
院九十一年度感抗字第二五裁定影本在卷（原審卷第一二０頁至
第一二三頁、第一九六頁至第一九七頁），實情如何？此與判斷
上開槍枝是否為甲○○持有，至有關係，原判決未深入究明，復
對上開有利於甲○○之證據，於理由內未置一詞，均有違誤。二
、槍砲彈藥刀械管制條例第十八條第一項係規定犯該條例之罪而
自首，始能減輕或免除其刑。又同條第四項係規定自白之情形，
必須於偵查或審判中自白，並供述全部槍械、彈藥之來源及去向
，因而查獲或因而防止重大危害治安事件之發生者，始能減免其
刑。該條第四項既謂「並」供述全部槍砲、彈藥、刀械之「來源
」及「去向」，自係指已將槍械、彈藥移轉與他人持有之情形而
言，不包括仍為自己持有之情形在內，此觀同條第一項後段係指
已移轉他人持有之情形始有「去向」自明。本件原判決認定乙○
○係將甲○○持有之上開槍枝搶下而擅自攜出藏放，「警方嗣經
調閱舞廳大門出入錄影帶，發現乙○○攜槍離開現場，乙○○於
當日十四時五十分許，自動到案坦承上情，並帶警至前揭花圃藏
槍地點取出上開手槍及子彈十三顆而查獲」（原判決正本第四頁
）；倘屬非虛，則乙○○是否符合上開減輕其刑之規定？原判決
未深入審酌，自有違誤。三、按審理事實之法院，對於案內一切
證據，除認為不必要者外，均應詳為調查，然後基於調查所得之
心證以為判斷之基礎，故證據雖已調查，而尚有其他必要部分並
未調查，仍難遽為被告有利或不利之認定。原判決事實欄二、認
定扣案之德國SIGSAUER廠製P228型制式口徑9MM 半自動手槍一支
，原係丙○○持有嗣與甲○○、黃國健（業經原審判決準誣告刑
確定）三人共同以該槍為偽造之證據，由丙○○將上開槍枝轉讓
提出，冀使甲○○獲得檢察官諭令交保，因認丙○○犯轉讓手槍
罪刑，及與甲○○等人共同犯刑法第一百六十九條第二項之偽造
證據罪。但丙○○否認上開槍枝原係其自己持有而轉讓，於原審
審理中聲請傳訊證人李振銘，俾證明上開槍枝係其經由李振銘向
綽號「大胖源」者取得交出（原審卷第一二五頁），又甲○○於
原審辯稱其僅想再交出槍枝供警方作績效，主觀上並無誣告之犯
意（原審卷第一九八頁），究丙○○、甲○○上開辯解是否可採
？甲○○是否有主動申告之意？原判決未予調查，亦未於理由內
予以指駁說明，均有違誤。綜上，應認原判決關於上訴人等部分
有撤銷發回之原因。原判決其他有裁判上一罪關係部分，基於審
判不可分原則，應一併發回。
據上論結，應依刑事訴訟法第三百九十七條、第四百零一條，判
決如主文。
中    華    民    國  九十五  年    十    月    五    日
                      最高法院刑事第十二庭
                          審判長法官  林  永  茂
                                法官  洪  文  章
                                法官  蘇  振  堂
                                法官  蕭  仰  歸
                                法官  何  菁  莪
      本件正本證明與原本無異
                                      書  記  官
中    華    民    國  九十五  年    十    月   十四   日
                                                   Ｒ


司法院資訊處製作；財團法人民間司法改革基金會備份。
